臺灣板橋地方法院刑事判決　　　　　　　　　　　　　九十三年度訴字第三九七號
　　公　訴　人　臺灣板橋地方法院檢察署檢察官
　　被　　　告　甲○○
右列被告因違反毒品危害防制條例案件，經檢察官提起公訴（九十二年度毒偵字第三
六○七號），本院合議庭裁定依簡式審判程序，判決如左：
    主  文
甲○○連續施用第一級毒品，累犯，處有期徒刑捌月；又連續施用第二級毒品，累犯
，處有期徒刑肆月。應執行有期徒刑拾月。扣案之安非他命貳包（淨重壹點肆公克）
，均沒收銷燬之。
    事  實
一、甲○○前於民國（下同）八十三年間，因違反肅清煙毒條例案件，經本院判處有
    期徒刑三年三月確定，又因違反麻醉藥品管理條例、槍砲彈藥刀械管制條例案件
    ，經本院分別判處有期徒刑七月、三月確定，又因違反麻醉藥品管理條例案件，
    經本院判處有期徒刑五年二月確定，上開案件經本院裁定應執行有期徒刑八年九
    月確定，於八十七年七月四日縮短刑期假釋，後於八十八年間經撤銷假釋，執行
    殘刑四年二月九日，於九十二年七月九日縮刑期滿執行完畢（構成累犯）。其曾
    於八十七年間因施用毒品案件，經本院以八十七年度毒聲字第三四二一號裁定送
    勒戒處所觀察、勒戒後，認有繼續施用毒品之傾向，再經本院以八十八年度毒聲
    字第九六六號裁定令入戒治處所施以強制戒治一年，執行屆滿三月後，因其成效
    經評定為合格，經本院以八十八年度毒聲字第三九九三號裁定停止戒治，所餘戒
    治期間付保護管束，至八十九年二月九日保護管束期滿執行完畢，經臺灣板橋地
    方法院檢察署檢察官於九十年一月二十九日以九十年度戒毒偵字第五一號為不起
    訴處分確定，詎仍不知悔改，明知海洛因、安非他命係毒品危害防制條例第二條
    第二項第一款、第二款所列之第一級、第二級毒品，不得施用、持有，竟復基於
    施用第一級毒品海洛因、第二級毒品安非他命之概括犯意，自前開強制戒治執行
    完畢後五年內之九十二年十月間某日起至九十二年十月三十一日晚上七時許止，
    連續在臺北縣三重市○○街二二四號租屋處，以將海洛因置於香菸內吸食、及將
    安非他命置於鋁箔紙上加熱吸其霧氣之方式，連續施用第一級毒品海洛因、第二
    級毒品安非他命多次，海洛因平均約三星期施用一次、安非他命約一星期施用一
    次。嗣於九十二年十月三十一日晚上十一時許，在臺北縣三重市○○街二二四號
    前，為警查獲甲○○及陳美霖（另案偵辦），並扣得渠等二人共有之安非他命二
    包（合計淨重一點四公克）。
二、案經臺北縣政府警察局蘆洲分局報請臺灣板橋地方法院檢察署檢察官偵查起訴。
    理  由
一、右揭施用海洛因、安非他命之事實，業據被告甲○○於本院審理時坦承不諱，其
    於前開時、地經警查獲後在臺北縣政府警察局蘆洲分局警詢時所採集之尿液，經
    ＭＳ氣相層析質譜分析法確認檢驗之結果，呈嗎啡及安非他命陽性反應，有該公
    司於九十二年十一月十四日出具之濫用藥物尿液檢驗報告一紙附於偵查卷可稽（
    見偵查卷第五十四頁）。再參以海洛因於人體內會代謝成嗎啡，因此涉嫌海洛因
    之施用者係檢驗其尿液中之嗎啡反應等情，為本院職務上已知之事實，被告亦自
    承其係施用海洛因，足見被告於上述時地所施用者係海洛因及安非他命無訛。此
    外，並有安非他命二包（淨重一點四公克）扣案足資佐證，足認被告前開之自白
    ，應與事實相符。又查，被告曾於八十七年間因施用毒品案件，經本院以八十七
    年度毒聲字第三四二一號裁定送勒戒處所觀察、勒戒後，認有繼續施用毒品之傾
    向，再經本院以八十八年度毒聲字第九六六號裁定令入戒治處所施以強制戒治一
    年，執行屆滿三月後，因其成效經評定為合格，經本院以八十八年度毒聲字第三
    九九三號裁定停止戒治，所餘戒治期間付保護管束，至八十九年二月九日保護管
    束期滿執行完畢，經臺灣板橋地方法院檢察署檢察官於九十年一月二十九日以九
    十年度戒毒偵字第五一號為不起訴處分確定之事實，有臺灣高等法院被告全國前
    案紀錄表、臺灣板橋地方法院檢察署檢察官九十年度戒毒偵字第五一號不起訴處
    分書各一件在卷可稽。從而，本件事證明確，被告於強制戒治執行完畢後五年內
    再犯施用第一、二級毒品之犯行，堪以認定，應依法論科。
二、論罪科刑部分：
（一）按行為之處罰，以行為時之法律有明文規定者為限，行為後法律有變更者，適
      用裁判時之法律，但裁判前之法律有利於行為人者，適用最有利於行為人之法
      律，此刑法第一條及第二條第一項分別定有明文。又按刑法第二條第一項但書
      所指最有利於行為人之法律，既曰法律，自較刑之範圍為廣，比較時應就罪、
      刑有關之一切情形，綜其全部之結果，而為比較，再適用有利於行為人之法律
      處斷，故為符合刑法就法律有變更時所採之「從新從輕」制度之精神，於比較
      新、舊法孰較有利於行為人時，應一併就可罰性範圍、刑罰之重輕及其他訴追
      條件之限制等相關事項為整體性之衡量，始合乎該法之意旨。查毒品危害防制
      條例業於九十二年七月九日修正公布，並於公布後六個月即九十三年一月九日
      施行，有關該條例第十條之施用毒品犯罪，其條文雖未修正變更，惟對犯該條
      施用毒品之犯罪，修正前區分為初犯、五年後再犯、五年內再犯及三犯以上而
      異其刑事處遇程序，亦即須「曾受觀察、勒戒處分，經不起訴處分或不付審理
      之裁定後，五年內再犯仍送觀察、勒戒後，認有繼續施用毒品傾向」，或「曾
      受強制戒治並為不起訴處分或不付審理之裁定後，五年內再犯」，或「三犯以
      上」者，始得依法訴追處罰；修正後則簡化區分為初犯、五年內再犯及五年後
      再犯三種，僅須「曾受觀察、勒戒或強制戒治執行完畢釋放後，五年內再犯者
      」，即得依法訴追處罰，是本次修正就施用毒品犯罪之追訴處罰條件已有所變
      更，亦即被告行為後法律已有變更。而本案被告係曾受強制戒治處分執行完畢
      後，五年內再犯施用毒品犯行，是不論依新、舊法規定，被告本案犯行部分，
      檢察官均得依法追訴並由法院依法審判；再者，比較修正前後之毒品危害防制
      條例第十條對於施用第一級、第二級毒品之刑罰規定，不論條次、犯罪構成要
      件、法定刑度均無變更，是修正後之新法並無不利於被告之情事，依刑法第二
      條第一項前段規定，應適用裁判時之新法。
（二）核被告甲○○施用第一、二級毒品之犯行，係犯修正後毒品危害防制條例第十
      條第一項施用第一級毒品罪、同條第二項之施用第二級毒品罪。又被告非法持
      有第一、二級毒品之低度行為，為其施用第一、二級毒品之高度行為所吸收，
      不另論罪。被告先後多次施用第一、二級毒品之犯行，時間密接，且所犯為分
      別為構成犯罪要件相同之罪名，顯均係基於概括犯意為之，均為連續犯，應依
      刑法第五十六條規定，分別論以一罪，並均加重其刑。其所犯上開施用第一級
      毒品及施用第二級毒品二罪間，犯意各別，行為互殊，應予分論併罰。又被告
      前有如事實欄所載之犯罪科刑及執行情形，有臺灣高等法院被告全國前案紀錄
      表一件在卷足稽，其於有期徒刑執行完畢後，五年內再犯有期徒刑以上刑之本
      罪，為累犯，應依法加重其刑，並遞加重之。爰審酌被告曾因施用毒品經送勒
      戒所觀察、勒戒及強制戒治後，仍未能戒斷其施用毒品之惡習，再犯本件犯行
      ，惟因施用毒品均僅係戕害其自己身心並無加害他人，再衡量其施用毒品時間
      之長短等一切情狀，分別量處如主文所示之刑，並定其應執行之刑，以示懲儆
      。
（三）扣案之安非他命（淨重一點四公克），係毒品危害防制條例第二條所定之第二
      級毒品，應依同條例第十八條第一項前段規定，不問屬於犯人與否，應沒收銷
      燬之。至包裝上開毒品之包裝袋二個，其與毒品於物理外觀上附合而難予析離
      ，且如強予析離至完全無殘渣留存，將耗費相當之時間、人力與經費，於經濟
      上顯無實益，是依社會一般通念，堪認該包裝袋已與查獲之毒品結合成為一體
      而無從強加析離，是安非他命既屬毒品危害防制條例第十八條第一項前段所規
      定之違禁物，其外包裝袋自亦應併予沒收銷燬之，附此敘明。
三、末按「除被告所犯為死刑、無期徒刑、最輕本刑為三年以上有期徒刑之罪或高等
    法院管轄第一審案件者外，於前條第一項程序進行中，被告先就被訴事實為有罪
    之陳述時，審判長得告知被告簡式審判程序之旨，並聽取當事人、代理人、辯護
    人及輔佐人之意見後，裁定進行簡式審判程序。」刑事訴訟法第二百七十三條之
    一第一項定有明文。查本件被告涉犯之施用第一級、第二級毒品罪，並非法定本
    刑為死刑、無期徒刑、最輕本刑為三年以上有期徒刑之罪，且被告於本院準備程
    序進行中，復就被訴之事實為有罪之陳述，經告知被告簡式審判程序之旨，被告
    及公訴人對於本件改依簡式審判程序審理亦均表示無意見，是本院合議庭依前揭
    刑事訴訟法規定，裁定本件由受命法官獨任進行簡式審判程序，附此敘明。
據上論斷，應依刑事訴訟法第二百七十三條之一第一項、第二百九十九條第一項前段
，修正後毒品危害防制條例第十條第一項、第二項、第十八條第一項前段，刑法第十
一條前段、第二條第一項前段、第五十六條、第四十七條、第五十一條第五款，判決
如主文。本案經檢察官乙○○到庭執行職務。
中　　　華　　　民　　　國　　九十三　　年　　　六　　　月　　 十四 　　日
                                臺灣板橋地方法院刑事第十三庭
                                    法  官  白  光  華
右正本證明與原本無異。
如不服本判決，應於判決送達後十日內向本院提出上訴狀 (應附繕本) ，上訴於臺灣
高等法院。
                                    書記官  陳  靜  怡
中　　　華　　　民　　　國　　九十三　　年　　　六　　　月　　 十四 　　日
附錄本案論罪科刑法條全文：
毒品危害防制條例第十條：
施用第一級毒品者，處六月以上五年以下有期徒刑。
施用第二級毒品者，處三年以下有期徒刑。
